臺灣高等法院刑事判決　　　　　　　　93年度上易字第2069號
上　訴　人　臺灣臺北地方法院檢察署檢察官
被　　　告　甲○○
　　　　　　　　　　號二樓
輔　佐　人　乙○○　47歲（民國46年6月1日生）
　　　　　　　　　　號二樓
上列上訴人因妨害公務等案件，不服臺灣臺北地方法院93年度易
字第687 號，中華民國93年10月15日第一審判決（起訴案號：臺
灣臺北地方法院檢察署93年度偵字第5643號），提起上訴，本院
判決如下：
    主  文
原判決關於被訴刑法第一百三十五條第一項妨害公務罪，及被訴
刑法第三百五十四條毀損罪部分撤銷。
甲○○對於公務員依法執行職務時，施強暴，處拘役貳拾日，如
易科罰金以參佰元折算壹日。
    事  實
一、甲○○於民國九十二年十二月十二日晚間九時三十五分許，
    酒後在台北市○○街與漢中街口違規設攤販賣水果，適台北
    市政府警察局萬華分局（下稱萬華分局）武昌街派出所警員
    丙○○、林宏儒執行巡邏勤務發現甲○○違規設攤而予以舉
    發，甲○○當場以「幹你娘」、「幹你娘臭雞巴」之詞語侮
    辱丙○○、林宏儒（侮辱公務員部分已據原審判決拘役五十
    日確定）。經執勤警員丙○○、林宏儒予以逮捕帶回偵訊，
    詎甲○○基於妨害公務執行之犯意，於同日晚間九時五十分
    許，在該派出所內以腳踢踹等強暴行為毀損該派出所內之桌
    椅、公文櫃等物品，翌日凌晨一時許移送至萬華分局三組偵
    辦時，復接續以腳踢踹等強暴行為毀壞該分局內之尿液保管
    冰箱之玻璃門，足以生財產上損害於萬華分局（毀損部分已
    據萬華分局於原審撤回告訴），而對於公務員依法執行職務
    時，施強暴。
二、案經台北市政府警察局萬華分局報請台灣台北地方法院檢察
    署檢察官偵查起訴。
    理  由
一、右開犯罪事實，業據被告甲○○供認不諱（見本院審判筆錄
    ），並經證人即派出所警員侯富元、丙○○及萬華分局警員
    林錦河於偵查中證稱明確，並有被告在警局之行止及前述被
    毀損物件之翻拍照片附卷足佐（見偵查五六四三號卷第三十
    二至三十九頁、第六十二至六十四頁）。經查，本件執行巡
    邏勤務之員警因被告於其依法執行職務時，當場侮辱，遂逮
    捕帶回派出所偵訊及移送萬華分局偵辦，自均屬依法執職務
    之範圍，被告在該管公務員依法執行職務時，施以如事實欄
    所載之強暴行為，自該當於妨害公務執行罪之要件。事證明
    確，被告犯行，堪以認定。
二、被告及輔佐人雖以被告患有精神憂鬱症為辯，然查原審就此
    病況向亞東紀念醫院查詢結果認：「被告於九十二年十二月
    十七日至精神科急診，症狀為易怒、被害及誇大妄想，到處
    亂跑，亂花錢，自傷及攻擊行為並有酗酒現象，經診斷為情
    感性精神病躁期合併酒精濫用，疑似酒精誘發之精神性疾病
    。九十二年十二月十七日至九十三年一月七日在精神科住院
    治療，出院後門診共追蹤五次，都是由家人代領藥物，最後
    一次門診為九十三年五月十七日」等情，有亞東紀念醫院九
    十三年七月五日亞歷字第０九三六四一０二九０號函可稽。
    本案係在九十二年十二月十二日發生，被告則係於九十二年
    十二月十七日在亞東醫院急診治療，是被告並非因本件行為
    而受急診治療。尤其，被告於九十二年十二月十二日因上揭
    行為遭員警逮捕至派出所後，即以行動電話多次與其朋友聯
    絡，並能詳盡告知遭員警逮捕之緣由、目前所在位置等情形
    ，且被告在等待製作筆錄時，亦與現場員警聊天交談並要求
    抽煙、上廁所以及整理所攜帶之皮包等等經過，業經原審勘
    驗警局錄影帶無誤，則就被告甫遭逮捕後之情況以觀，被告
    對於其遭逮捕經過情形記憶甚詳，且能與友人侃侃而談，其
    在警局中亦可與戒護員警對話應答聊天，足見被告行為時對
    外界事物仍具有正常之判斷能力，且當時之精神狀況尚難認
    有喪失或耗弱之情形，情甚明灼。被告及輔佐人所稱前詞，
    並非可取。
三、核被告所為，係犯刑法第一百三十五條第一項之妨害公務執
    行罪。其基於一個妨害公務之犯意，接續在派出所及分局施
    以強暴行為，為接續犯，屬單純一罪。原審未察，就此部分
    分別為無罪及不受理之判決，即有未合。檢察官上訴意旨執
    以指摘，為有理由，應予撤銷改判。爰審酌被告所為侵害國
    家公務之執法，造成國家法益之侵害，惟於犯罪後已與告訴
    人達成和解，賠償損害，告訴人並具狀撤回對於毀損罪之告
    訴，有和解書及撤回告訴案件申請書附於原審卷可徵，坦承
    犯行，並表示悔過之意等一切情狀，從輕量處如主文第二項
    所示之刑，並諭知易科罰金之折算標準。
四、公訴意旨及檢察官於原審論告意旨另以被告上開毀損派出所
    及分局物品犯行，另涉犯刑法第三百五十四條之毀損罪嫌。
    經查，此部分事實因被告已與告訴人達成和解，有和解書一
    份在卷可稽，並經告訴人於原審言詞辯論終結前具狀撤回告
    訴，爰不另為公訴不受理之判決。
據上論斷，應依刑事訴訟法第369 條第1 項前段、第364 條、第
299 條第1 項前段、刑法第135 條第1 項、第41條第1 項、罰金
罰鍰提高標準條例第1 條前段、第2 條，判決如主文。
本案經檢察官呂丁旺到庭執行職務。
中　　華　　民　　國　　94　　年　　1 　　月　　14　　日
　　　　　　　　　刑事第二十一庭 審判長法　官  溫耀源
　　　　　　　　　　　　　　　　　　   法　官  邱同印
　　　　　　　　　　　　　　　　　　   法　官  吳  燦
以上正本證明與原本無異。
不得上訴。
          　　　　　　　　　　　　　　 書記官  陳靜姿
中　　華　　民　　國　　94　　年　　1 　　月　　14　　日
附錄：本案論罪科刑法條全文
刑法第135 條第1 項
對於公務員依法執行職務時，施強暴脅迫者，處三年以下有期徒
刑、拘役
